【裁判字號】    92,家聲,197
【裁判日期】    920715
【裁判案由】    終結遺產管理人職務
【裁判全文】
臺灣臺北地方法院民事裁定          九十二年度家聲字第一九七號
    聲  請  人  財政部國有財局台灣北區辦事處
    法定代理人  李瑞倉
    代  理  人  高志達
    被繼承人    甲○○
右聲請人聲請終結遺產管理人事件，本院裁定如左：
    主      文
准予解任財政部國有財產局為被繼承人甲○○之遺產管理人。
    理      由
一、按非訟事件法及民法關於選定遺產管理人之規定於依民法第一千一百七十八條第
    二項選任遺產管理人準用之；由親屬會議選定之遺產管理人，有財產管理上有必
    要者，法院得依利害關係人之聲請，徵詢親屬會議及利害關係人之意見後解任之
    ，非訟事件法第七十八條第二項、第六十條第三款定有明文。
二、本件聲請意旨略以：鈞院八十年度繼字第六三二號民事裁定指定陳報人為被繼承
    人甲○○之遺產管理人，並以該裁定八十六年度家催字第一○五號民事裁定及八
    十一年家催字第二十一號民事裁定准對其繼承人、債權人及受遺贈人為公示催告
    ，經於八十六年八月五日刊登報竣事，期限分別至八十七年八月五日（對繼承人
    ）及八十二年九月二十日（對債權人）屆滿  (證一)；另大陸地區人民聲明繼承
    期限於八十四年九月十八日屆滿。查被繼承人甲○○與李金蓮間之債權債務關係
    ，經陳報人與李金蓮達成和解  (證五)，陳報人亦因此取回甲○○於台灣板橋地
    方法院所提供之擔保金暨提存物，並撤銷對李金蓮財產之假扣押、假處分案。陳
    報人就任期間，共接管現金新台幣（以下同）肆佰壹拾壹萬伍仟捌佰捌拾貳元。
    公示催告期間，僅有陳萬金主張與被繼承人甲○○間有借貸關係，訴請清償肆佰
    伍拾貳萬玖仟玖佰元，該案經本院八十三年度訴字第二九四號判決、台灣高等法
    院八十三年上字第七七二號民事判決、最高法院八十五年度台上字第一○七八號
    民事判決、台灣高等法院八十五年度上更  (一)字第一七六號民事判決及最高法
    院八十六年度台上字第七三三號民事判決  (證六)確定，陳報人以依判決結果清
    償陳萬金伍拾捌萬零肆佰玖拾貳元  (證七)，另本院八十五年七月二十二日北院
    仁民事八○繼六三二、八一家催二一字第二三一五五號函告，未曾受理被繼承人
    甲○○之繼承人聲明繼承，亦未有債權人、受遺贈人為申報債權及願受遺贈與否
    之聲明，復以八十七年九月二十四日北院義家祥八十一家催二十一字第三二七六
    五號函告查無甲○○之大陸地區人民來繼承  (證八)，是甲○○遺產於扣除陳報
    人代管遺產期間墊付費用陸拾陸萬肆仟壹佰參拾伍元後，剩餘參佰肆拾伍萬壹仟
    柒佰肆拾柒元，業依民法第一千一百八十五條規定解繳國庫再案  (證九)，因被
    繼承人甲○○人已無遺產可資管理，陳報人無續為其遺產管理人之必要，為此聲
    請終結陳報人之遺產管理人職務，並提出上開裁定、函件、收據、國庫繳款書、
    民事委任狀等為證。
三、經查，聲請人既已無續為其遺產管理人之必要，聲請人意旨即無不合，自應依非
    訟事件法第七十八條第二項準用同法第六十條第三款規定准予解任。
中      華      民      國    九十二    年      七      月     十五     日
                                  家事法庭法      官  彭南元
右為正本係照原本作成。
如對本裁定抗告，須於裁定送達後十日之不變期間內，向本院提出抗告狀。
中      華      民      國    九十二    年      七      月     十五     日
                                          書  記  官  莊雪嬌


司法院資訊處製作；財團法人民間司法改革基金會備份。
